【裁判字號】    97,上訴,997
【裁判日期】    970930
【裁判案由】    廢棄物清理法
【裁判全文】
臺灣高等法院臺中分院刑事判決         97年度上訴字第997號
上  訴  人  臺灣臺中地方法院檢察署檢察官
被      告  乙○○
選任辯護人  李仲景  律師
被      告  丙○○
上列上訴人因被告等違反廢棄物清理法案件，不服臺灣臺中地方
法院96年度訴字第297號中華民國96年12月27日第一審判決（起
訴案號：臺灣臺中地方法院檢察署（九十五年度偵字第二○四九
六號、第二一一六三號、第二四八九八號），提起上訴，本院判
決如下：
    主  文
原判決關於被告丙○○部分撤銷。
丙○○共同未依廢棄物清理法規定領有廢棄物清除許可文件，從
事廢棄物清除，累犯，處有期徒刑壹年貳月，減為有期徒刑柒月
。
其他上訴駁回。
    事  實
一、乙○○前經臺灣彰化地方法院檢察署檢察官指揮法務部調查
    局中部地區工作機動組查獲自民國（下同）九十三年四月底
    起，以其所經營誠益汽車貨運有限公司（以下簡稱誠益公司
    ），為川鋁股份有限公司（設臺南縣永康巿中正北路八三一
    號）違法清運製鋁過程中所產生之爐渣、集塵灰四千五百噸
    ，至彰化縣福興鄉○○村○○路三十五號之保證責任彰化縣
    福寶合作農場（以下簡稱福寶農場）內堆放。因此，行政院
    環境保護署中區環境稽查大隊、彰化縣政府環保局遂要求乙
    ○○應負責清運違法棄置在福寶農場內之爐渣、集塵灰。乙
    ○○經查獲在福寶農場內違法棄置廢棄物後，其所經營之誠
    益公司雖於九十五年八月八日，取得一般事業廢棄物之清除
    許可證，然乙○○明知誠益公司所領得之上開清除許可證之
    許可內容並不包括廢棄物之貯存，竟仍不思合法管道清運，
    復與員工王緯紘、林青山、賴信宏（均經原審判決在案）及
    洪玉龍（另行審結）共同基於不法之犯意聯絡，由王緯紘依
    乙○○之指示，以每車次新臺幣（下同）五千元之代價，僱
    請未領有廢棄物清除許可證之林青山、賴信宏，分別駕駛車
    號五八九─ＲＢ號曳引車（登記為長煜環保工程有限公司所
    有）拖曳四○─ＳＧ號車斗、車號五Ｊ─○一○號曳引車，
    拖曳三Ｑ─五八號，於九十五年九月三日凌晨某時許，利用
    夜色掩護，自福寶農場載運屬一般事業廢棄物之鋁集塵灰後
    ，由王緯紘帶領至由洪玉龍所提供國有財產局所管理尚未登
    錄登記坐落在國道四號高速公路清水往豐原方向七‧六公里
    右側一百五十公尺處土地（東北方臨臺中縣神岡鄉○○○段
    六四之六地號土地、西南方臨臺中縣神岡鄉○○○段六四之
    七地號土地），未領有廢棄物清除許可證之違法處理場，傾
    倒二車次、每車次約十五公噸之鋁集塵灰，將該廢棄物集塵
    灰貯存於上開地點。洪玉龍並隨即通知前一日（同年九月二
    日），為整地雇用之不知情之經營挖土機派遣之王明洲、王
    佐平二人（業經原審判決無罪確定），派遣挖土機到場，嗣
    由王佐平載運挖土機至上開地點後，洪玉龍即指示王佐平操
    作挖土機，王佐平誤以為係要整地，遂依洪玉龍之指示，將
    乙○○所運來之鋁集塵灰，掩埋在上揭土地內，表層再覆以
    一般土壤。嗣經警於九十五年九月三日凌晨三時許，在臺中
    縣神岡鄉○○路六二五號前查獲林青山、賴信宏所駕駛之上
    揭曳引車，及林青山拖曳車斗內承載之廢棄物，始循線查獲
    上情。
二、丙○○前因違反廢棄物清理法案件，經本院以91年度上訴字
    第367號判處有期徒刑1年2月確定，甫於92年7月29日執行完
    畢，詎仍不知悔改，明知未領有廢棄物清除許可證，不得從
    事廢棄物清除業務，竟仍於民國95年9月2日某時，受真實年
    籍姓名不詳綽號「小張」之僱聘，並與該真實姓名年籍不詳
    之成年男子共同基於違法清除一般事業廢棄物之犯意聯絡，
    以1萬7千元之代價，駕駛車號FQ─695號曳引車拖曳QW─91
    號車斗，自臺北巿內湖區載運營建剩餘之廢棄土石、磚瓦及
    家庭生活垃圾等物之營建廢棄混合物，前往臺中縣神岡鄉伺
    機棄置。嗣於95年9月3日凌晨3時許，經警在臺中縣神岡鄉
    ○○路625號前，查獲其所駕駛之上揭曳引車承載之營建廢
    棄混合物，始悉上情。
三、案經臺中港務警察局、環保警察隊第二中隊報告臺灣臺中地
    方法院檢察署檢察官偵查起訴。
    理  由
一、被告乙○○部分：
  訊之被告乙○○固承認有雇用王緯紘、林青山等人將福寶集
    塵灰載運至臺中縣神岡鄉○○村○○○路（國道四號清水往
    豐原方向七‧六公里右側一五○公尺空地）等情，惟堅詞否
    認有何違反廢棄物清理法之犯行，辯以：
  (一)案發時係領有合法執照之廢棄物清理業者，幫川鋁公司載運
    事業廢棄物（集塵灰）係合法行為，僅因委由未領有合法執
    照之同案被告洪玉龍保管、暫存，致遭偵查起訴，深感懊悔
    ，惟是否僅違反行政罰則而非觸犯廢棄物清理法，尚祈斟酌
    。
  (二)案發前已經幫川鋁公司合法載運百分之九十以上事業廢棄物
    至合法場地處理，因有不到百分之十且係散裝集塵灰不易於
    短時間內處理，乃暫時以太空包打包、載運而暫時放在洪玉
    龍處，表明俟幾日後再回來完整打包且載運至其他合法場地
    處理、掩埋，詎洪玉龍誤會竟直接將運至現場之太空包就地
    掩埋，此有洪玉龍於警訊時之供述可證。
  (三)固然「未依第四十一條第一項規定領有廢棄物清除、處理許
    可文件，從事廢棄物貯存、清除、處理，或未依廢棄物清除
    、處理許可文件內容貯存、清除、處理廢棄物」，廢棄物清
    理法第四十六條第四款定有明文，惟查，本件被告僅係暫時
    借放數日即要再打包且載運至其他場所處理、掩埋，則暫時
    置放之行為是否該當貯存、清除、處理等要件，殊值探討，
    退步言，被告既然已向洪玉龍表示嗣後將回來處理之意，與
    將事業廢棄物交他人而自己卻棄置罔顧之情形，尚屬有間，
    被告惡性非大；況本件就地掩埋之鋁集塵灰屬一般事業廢棄
    物，對環境影響不致過鉅；且事後已積極將現場清理乾淨，
    盡力將鋁集塵灰整理打包運至合法場所處理、掩埋，犯後態
    度良好，參酌實定法之刑責，可謂情輕法重，請賜予緩刑宣
    告，以啟自新。
  對於被告乙○○犯罪事實之認定：
    被告乙○○係誠益公司之負責人，負責該公司各項業務之執
    行，該公司雖領有嘉義縣政府核發九五廢清字第○○一八號
    之乙級廢棄物清除許可證，許可營業項目為一般廢棄物及一
    般事業廢棄物之清除，許可期限至一○○年四月十五日止；
    乙○○竟仍不思合法管道清運，復與員工王緯紘及洪玉龍共
    同基於不法之犯意聯絡，由王緯紘依乙○○之指示，僱請未
    領有廢棄物清除許可證之林青山、賴信宏，分別駕駛曳引車
    拖曳車斗，於九十五年九月三日凌晨某時許，利用夜色掩護
    ，自福寶農場載運屬一般事業廢棄物之鋁集塵灰後，由王緯
    紘帶領至坐落在國道四號高速公路清水往豐原方向七‧六公
    里右側一百五十公尺處土地，未領有廢棄物清除許可搭建鐵
    皮屋、設置地磅違法經營之處理場，傾倒二車次、每車次約
    十五公噸之鋁集塵灰。洪玉龍並隨即通知前一日（同年九月
    二日）向經營挖土機派遣之王明洲、王佐平操作挖土機，將
    乙○○所運來之鋁集塵灰，掩埋在上揭土地內，表層再覆以
    一般土壤，經警於九十五年九月三日凌晨許當場查獲等情，
    業經被告乙○○與林青山、賴信宏、王緯紘與洪玉龍等供陳
    一致在卷，並有進口報單、行車執照、駕照、發票影本、臺
    中縣警察局豐原分局函、員警職務報告書、房屋租賃契約書
    、經濟部公司執照、嘉義縣政府營利事業登記證、廢棄物清
    除許可證、佳美環境科技股份有限公司廢棄物樣品檢測報告
    、琨鼎環境科技股份有限公司水質樣品檢驗報告、行政院環
    境保護署稽查紀錄表、環保署環署督字第○九五○○九六二
    ○○號、第0000000000函、臺中縣豐原地政事務
    所函送之測量成果圖、財政部國有財產局臺灣中區辦事處函
    、查獲現場照片、廢棄物棄置場址開挖作業及水質採樣作業
    相關相片二十八幀等在卷足稽，復有扣案之營業曳引車、傾
    卸式車斗、挖土機等可為佐證。又本件查獲時現場尚有林青
    山、賴信宏在場，其亦證述係由乙○○僱用，未領有廢棄物
    清除許可搭建鐵皮屋、設置地磅違法經營之處理場，傾倒二
    車次、每車次約十五公噸之鋁集塵灰等起訴之犯罪事實予以
    認罪在案，亦足為上開事實之佐證，堪為認定。而被告乙○
    ○在原審及本院審理時，亦供承「我知道處理方式不對；這
    次是十％的散裝貨問題，其餘九十％都合法掩埋」、「只是
    最後兩車散裝的出問題」「其將其餘散裝暫放洪玉龍處之處
    理過程有瑕疵，願對此行為負責。」等情，足證被告乙○○
    上開置辯係事後諉卸之詞，不足採信。而且依證人王緯紘在
    原審結證稱：「（誰請你去傾倒鋁集塵灰？）答：乙○○。
    他直接載我過去看傾倒的地方，就在神岡那裡，他說就是要
    傾倒在那個位置」、「（之後你載鋁集塵灰去傾倒？）答：
    是」、「（你本身有無清除廢棄物許可證？）答：沒有」、
    「（為何乙○○要找你去？）答：我是他雇用的員工，上班
    第二天」、「九月二日，你何時將鋁集塵灰載到神岡？）答
    ：下午四點到五點，我載一臺」、「（乙○○除雇用你，還
    有雇用誰傾倒鋁集塵灰？）答：他叫我幫他再找兩臺車，我
    就找了林青山、賴信宏」、「我進去空地，直接倒在空地」
    、「將後車斗拉高直接傾倒」等工作情況，是以被告乙○○
    因執行誠益公司業務，而於上開土地內從事貯存廢棄物之事
    實，足以認定。
二、被告丙○○部分：
    經查，本件被告丙○○所駕駛之車號ＦＱ─六九五號營業曳
    引車（斗車ＱＷ─九一號），於九十五年九月三日遭警查獲
    時，該車斗內所載運之物品為營建混合物（含磚石、水泥碎
    塊、廢木材及家庭的便當盒、塑膠瓶等類的家庭生活垃圾）
    ，被告丙○○當時被查獲所載運係屬於營建廢棄混合物等情
    ，業據證人即台中縣環境保護局海區稽查隊人員丁○○於本
    院詰問時証稱「（當時你看到的被告丙○○車上載運的是否
    有營建物、生活垃圾混在一起？）是的，還有一部分是廢木
    材。查獲到的大部分雖屬於磚塊的部分沒錯，但在車輛底部
    夾雜一部分是生活垃圾，生活垃圾就是家庭的便當盒、塑膠
    瓶等類。」、「（上開包括廢棄物的垃圾物混合物是否應該
    是屬於建築廢棄物？）建築混合物的部分在環保法令認知上
    面應該是屬於營建廢棄物，正常處理流程應交由土石資源回
    收場進行分類，剩餘的土石方才可以進行再利用，不然應該
    就算是營建廢棄物。」、「（營建廢棄物如何處理？）合法
    的廢棄清除處理場將其他不屬於土石方的分類出來後，才能
    進行再運用，在沒有分類之前是屬於營建廢棄物，要有主管
    機關清除許可證的話，才可以載運營建廢棄物。」、「（載
    運營建廢棄物是否合法？）不可以載運營建廢棄物，但是如
    果領有主管機關清除許可證的話，可以載運營建廢棄物，本
    件夾雜生活垃圾，就算是營建混合物，不是純粹營建廢棄的
    土石方，如果沒有經過主管機關的許可就不能載運，當時被
    告丙○○載運沒有領有主管機關的許可證，即違反廢棄物清
    理法第四十一條從事清除之規定。」等語，且為被告丙○○
    所坦承上情，並有被告丙○○遭警查獲時之現場照片四張及
    環境稽查紀錄表在警卷可憑（見警卷一第34、49頁），是以
    被告丙○○上開時地未領有廢棄物清除許可文件，即載運營
    建混合廢棄物情事明確，而按營建混合物未經合法再利用機
    構分類，而經載運行為，非屬「營建事業廢棄物之再利用種
    類及管理方式」之再利用方式。載運該「營建混合物」，已
    違反廢棄物清理法第四十一條之規定，有行政院環保署九十
    三年七月十六日環署廢字第０９３００４２９８３號函可參
    ，足見本件被告丙○○未領有廢棄物清除許可文件，載運該
    營建混合廢棄物，即違反廢棄物清理法第四十一條之規定，
    而從事清除之犯罪事實，足以認定。
三、論罪科刑之法律適用：
  被告乙○○部分：
  (一)被告乙○○違反廢棄物清理法第四十六條第一項第四款部分
    ：本件誠益公司經主管機關核發而領有清除許可證，則其執
    所領得之清除許可證可否合法為貯存廢棄物之行為，端為被
    告乙○○犯罪是否成立之重要關鍵：
  (1)按「從事廢棄物清除、處理業務者，應向直轄市、縣（市）
    主管機關或中央主管機關委託之機關申請核發公民營廢棄物
    清除處理機構許可文件後，始得受託清除、處理廢棄物業務
    。（下略）」、「有下列情形之一者，處一年以上五年以下
    有期徒刑，得併科新臺幣三百萬元以下罰金：‧‧‧四未依
    第四十一條第一項規定領有廢棄物清除、處理許可文件，從
    事廢棄物貯存、清除、處理，或未依廢棄物清除、處理許可
    文件內容貯存、清除、處理廢棄物。」、「無許可文件，以
    經營廢棄物清除、處理為常業者，處三年以上十年以下有期
    徒刑，得併科新臺幣九百萬元以下罰金」，廢棄物清理法第
    四十一條第一項本文、第四十六條第一項第四款、第二項分
    別定有明文。綜合上開二項條文觀之，在廢棄物之清理業務
    上，依法需取得許可文件始得從事者，包括「貯存」、「清
    除」及「處理」三種行為，然主管機關所核發之許可文件，
    則僅有「清除」與「處理」兩種，別無單獨之「貯存」許可
    文件。
  (2)廢棄物清理法就「貯存」、「清除」及「處理」三種行為並
    未加以定義，然行政院環境保護署依廢棄物清理法第十二條
    第一項之授權所頒定之「一般廢棄物回收清除處理辦法」則
    就此為明確之定義。依該辦法第二條第七、十一、十三及十
    四款，就與本案相關行為之定義如下：「貯存：指一般廢棄
    物於回收、清除、處理前，放置於特定地點或貯存容器、設
    施內之行為」、「清除：指下列行為：(一)收集、清運：指以
    人力、清運機具將一般廢棄物自產生源運輸至處理場（廠）
    之行為。(二)轉運：指以清運機具將一般廢棄物自產生源運輸
    至轉運設施或自轉運設施運輸至中間處理或最終處置設施之
    行為。」、「處理：指下列行為：(一)中間處理：指一般廢棄
    物在最終處置或再利用前，以物理、化學、生物、熱處理、
    堆肥或其他處理方法，變更其物理、化學、生物特性或成分
    ，達成分離、中和、減量、減積、去毒、無害化或安定之行
    為。(二)最終處置：指將一般廢棄物以安定掩埋、衛生掩埋、
    封閉掩埋或海洋棄置之行為。(三)再利用：指將一般廢棄物經
    物理、化學或生物等程序後做為材料、燃料、肥料、飼料、
    填料、土壤改良或其他經中央主管機關會商中央目的事業主
    管機關認定之用途行為。」、「清理：指一般廢棄物貯存、
    回收、清除或處理之行為」。上開辦法既係主管機關依法律
    授權制定頒行之行政命令，並仍有效施行之中，自應依其定
    義認定廢棄物相關業務各項行為之性質。
  (3)依上開辦法之規定，「貯存」係與「清除」、「處理」不同
    之行為態樣，而不屬「清除」或「處理」之範圍。查一般廢
    棄物回收清除處理辦法既已將「貯存」及「處理」分別定義
    ，細繹其內容，「貯存」亦不屬「中間處理、最終處置及再
    利用」中任一處理態樣。則從事「貯存」行為者，依廢棄物
    清理法第四十一條之規定，似無需取得主管機關核發之許可
    文件。惟同法第四十六條第一項第四款又將「未領得清除、
    許可文件而從事廢棄物之貯存，及未依所領得清除、許可文
    件內容而貯存者」，明列為應予刑事處罰之違法行為，此二
    規定之間容有落差。本院基於下列理由，認「貯存」行為性
    質上並非「清除」及「處理」行為之一部分，而係為達成「
    清除」目的所為之「非必要性附帶行為」，及為達成「處理
    」目的所為之「必要性附帶行為」，而清除業者應於所領得
    之清除許可文件內記載有可得為「貯存」之內容者，方得合
    法為之：
    一般廢棄物回收清除處理辦法第二條第七、十一及十三款
      ，就「貯存」、「清除」及「處理」三種行為態樣分別定
      義明確，其中就「貯存」之定義並明示係清除、處理前，
      放置於特定地點或貯存容器、設施內之行為，明顯與「清
      除」、「處理」之行為有所區隔，是以「貯存」本質上並
      非「清除」及「處理」行為之一部分，而為單獨之行為態
      樣，其理甚明。
    又依廢棄物回收清除處理辦法第二條第七款「貯存：指一
      般廢棄物於回收、清除、處理前，放置於特定地點或貯存
      容器、設施內之行為」之定義內容，足見「貯存」雖係獨
      立於「清除」、「處理」之單獨行為態樣，然其性質上實
      係為完成「清除」、「處理」行為目的之輔助，而為達成
      「清除」及「處理」目的所為之「附帶行為」。
    而依同辦法第二條第十一款之定義規定，「清除」行為包
      括「收集、清運」與「轉運」兩種，前者係指將廢棄物由
      產生源直接運輸至處理場之行為，後者則指將一般廢棄物
      自產生源運輸至轉運設施或自轉運設施運輸至中間處理或
      最終處置設施之行為。則在「收集、清運」之行為態樣，
      清除業者既係將廢棄物直接運輸至處理場，性質上自無為
      「貯存」行為之必要；而「轉運」之行為態樣，清除業者
      如設有轉運設施，其性質上即有為貯存行為之需要。再者
      依廢棄物回收清除處理辦法第二條第十三款之定義規定，
      「處理」行為包括「中間處理」、「最終處置」及「再利
      用」三種行為態樣，均係於收受廢棄物對之進行一定之程
      序，性質上即有先行「貯存」之需要。是以「貯存」行為
      之必要性就「清除」行為而言，視其行為態樣內容而有異
      ，故應認「貯存」係為達成「清除」目的所為之「非必要
      性附帶行為」；而就「處理」行為而言，「貯存」行為性
      質上即屬「必要性附帶行為」。
    廢棄物清理法第四十一條雖未規定需領得清除、許可文件
      始為廢棄物之貯存行為，惟同法第四十六條第一項第四款
      則將「未領得清除、許可文件而從事廢棄物之貯存，及未
      依所領得清除、許可文件內容而貯存者」，明列為應予刑
      事處罰之違法行為，易言之，此仍屬法規範上誡命禁止之
      行為，雖其法律規範體例容有欠當，然既賦與刑事處罰之
      強烈法律效果，任何從事廢棄物清除處理之業者均得一望
      即知此係屬違法行為。又行政院環境保護署依廢棄物清理
      法第四十二條之授權規定，訂頒「公民營廢棄物清除處理
      機構許可管理辦法」，其第九條第一項規定：「清除機構
      申請清除許可證應檢具下列文件向核發機關申請：‧‧‧
      六貯存場及轉運站之土地所有權狀、地籍資料及土地清冊
      ；非自有土地者，並應附土地使用同意書或公有土地管理
      機關准許使用或同意申請許可之證明文件（未設貯存場或
      轉運站者免）」，此相應於廢棄物清理法第四十六條第一
      項第四款之誡命禁止規定而言，亦屬具操作性之作業規定
      ，而可使業者依法申請辦理。是依廢棄物清理法第四十六
      條第一項第四款與公民營廢棄物清除處理機構許可管理辦
      法第九條第一項之規定，清除業者欲於清除作業時併為「
      貯存」之行為者，應於申請清除許可文件時就貯存之部分
      提出申請，經列入所領得許可文件後，始得合法為之。至
      於廢棄物之處理部分，因本質上有為「貯存」行為之必要
      ，處理業者於申請處理許可文件時固無需再就「貯存」部
      分另事申請，惟其「貯存」行為之執行仍不得逸脫其處理
      目的上之所需，逾此範圍之「貯存」行為仍屬違法。
  (4)本件被告乙○○所經營之誠益公司雖領有廢棄物清除許可文
    件，然其經許可之內容並不包括廢棄物之貯存行為，是其所
    為，即屬未依所領得清除文件內容而貯存，而於廢棄物清理
    法第四十六條第一項第四款後段之規定有違。雖被告尚辯稱
    僅係暫時借放數日即要再打包且載運至其他場所處理、掩埋
    ，則暫時置放之行為是否該當貯存、清除、處理等要件，殊
    值探討云云，惟按：廢棄物清理法第十五條第二項「公告之
    物品或其包裝、容器，經食用或使用後產生之一般廢棄物，
    其回收、『貯存、清除』、處理，應符合中央主管機關之規
    定；其回收、貯存、清除、處理方法及設施標準，由中央主
    管機關定之」、「從事廢棄物清除、處理業務者，應向直轄
    市、縣（市）主管機關或中央主管機關委託之機關申請核發
    公民營廢棄物清除處理機構許可文件後，始得受託清除、處
    理廢棄物業務。但有下列情形之一者，不在此限：‧‧‧四
    依第十八條第一項規定回收、貯存、清除、處理『一般廢棄
    物』」，則依上開規定，免依該法第四十一條之規定申請核
    發公民營廢棄物清除處理機構許可文件即可合法回收、貯存
    、清除、處理一般廢棄物者，限於該等物品、包裝或容器之
    製造、輸入或原料之製造、輸入業者及販賣業者，而不包括
    一般之清除或處理業者。被告乙○○經營之誠益公司僅係向
    廢棄物產生源收集、清運之一般清除業者，並非上開應回收
    物品、包裝或容器之製造、輸入或原料之製造、輸入業者及
    販賣業者，自無上開免除許可申請規定之適用，是其此項辯
    解於法律規定明顯不符，自無足採。誠益公司負責人即被告
    乙○○指示王緯紘將鋁集塵灰運至上開地點堆放、貯存，已
    如前述，依上開事業廢棄物貯存清除處理方法及設施標準之
    規定，該運輸行為應係「清除行為」。然此並非其許可文件
    所許可之清理方法，被告乙○○顯未依廢棄物清理許可文件
    內容清除廢棄物，自符合廢棄物清理法第四十六條第一項第
    四款後段之構成要件，即應依該款規定處以刑罰。
  (二)綜觀前情，被告乙○○與同案被告王緯紘、林青山、賴信宏
    、洪玉龍等雖各擔任不同職務，但對於決策經過均共同討論
    、至上開地點查看，或參與實際執行鋁集塵灰運送或貯存業
    務，顯見其等確有犯意之聯絡，及行為之分擔，均為共同正
    犯。
  (三)核被告乙○○所為，係犯廢棄物清理法第四十六條第一項第
    四款後段之未依廢棄物清除許可文件內容貯存廢棄物罪之共
    同正犯。又廢棄物清理法第四十六條第一項第四款後段之罪
    ，觀諸同法第四十一條第一項之規定，即可知其係以從事廢
    棄物清除、處理業務者，未依所領得廢棄物清除或處理許可
    文件之內容，而從事廢棄物之清除、貯存或處理業務為其要
    件，則其行為本身當然具有連續性，亦即其罪質內涵本含有
    多次繼續反覆實施同一社會活動之性質，為侵害主管機關對
    於廢棄物之管理及監督，所侵害者僅係單一之國家法益，僅
    經由一個刑罰條文為一次評價即可，故被告於九十五年九月
    三日，雖有二次違反廢棄物清理法第四十六條第一項第四款
    後段之貯存行為，仍應包括成立單純一罪，併此敘明。原審
    持同一見解，適用廢棄物清理法第四十六條第一項第四款，
    刑法第十一條前段、第二十八條、第四十一條第一項前段、
    第四十二條第三項，中華民國九十六年罪犯減刑條例第二條
    第一項第三款、第七條、第九條，並審酌被告乙○○有正當
    職業，素行尚佳，本件其僅係未依規定於辦理廢棄物清除許
    可文件時併同申請許可為貯存行為，而未依清除許可文件之
    內容逕為貯存廢棄物，妨害環境保護主管機關對於廢棄物之
    監督管理，惟其並非全無清除廢棄物之許可文件，且念其僅
    係基於便利集中清運之目的，而亦未造成環境衛生更為嚴重
    之影響，惡性亦非重大，並考量其生活狀況、智識程度、所
    得利益多寡及犯罪後雖未全然坦認犯行，然事後已積極清理
    儲存於現場之廢棄物之犯後態度等一切情狀，量處有期徒刑
    壹年，併科罰金新臺幣拾萬元，罰金如易服勞役，以新臺幣
    壹仟元折算壹日，減為有期徒刑陸月，併科罰金新臺幣伍萬
    元，有期徒刑如易科罰金，罰金如易服勞役，均以新臺幣壹
    仟元折算壹日，且未予被告乙○○宣告緩刑，以資儆懲，認
    事用法，核無不合，量刑亦稱妥適。公訴人上訴意旨，指摘
    原判決量刑過輕不當，為無理由，應予駁回。又被告乙○○
    於本件犯罪時間，係在九十六年四月二十四日前，所犯合於
    中華民國九十六年罪犯減刑條例所定之減刑要件，爰減刑如
    上開之刑，並諭知易科罰金及易服勞役之折算標準。
  (四)命責付之營業曳引車二輛、傾卸式斗車二臺，係分屬被告乙
    ○○等人所有，並供本件將所貯存之廢棄物移置之用，為其
    貯存行為上所必需，而為供本件犯罪所用之物。惟刑法第三
    十八條第一項第二款之沒收係屬裁量沒收之性質，法院自得
    依個案狀況為適法決定沒收與否。按本件被告乙○○等人未
    依廢棄物清除許可文件內容貯存廢棄物之犯罪行為，固屬不
    該，然究其實質僅係行政管理之違反，並非惡性重大，如除
    主刑之諭知外再為沒收之從刑處罰，相較其犯罪情節本身而
    言容屬過苛，且亦有妨礙被告乙○○等人日後正常營運之虞
    ，而有違比例原則。是本院認上開物品尚無併為諭知沒收之
    必要，附此說明。
  被告丙○○部分：
    核被告丙○○所為係犯廢棄物清理法第四十六條第一項第四
    款前段之罪，又被告丙○○與真實年籍姓名不詳綽號「小張
    」間，有犯意之聯絡，及行為之分擔，均為共同正犯。被告
    丙○○前因違反廢棄物清理法案件，經本院以91年度上訴字
    第367號判處有期徒刑1年2月確定，甫於92年7月29日執行完
    畢，詎仍不知悔改，有台灣高等法院被告全國前案紀錄表一
    份在卷可按，故意再犯本罪，為累犯，應依法加重其刑。原
    審未予詳查，就被告諭知無罪之判決，尚有未洽。檢察官上
    訴意旨據以指摘原判決不當，為有理由，應由本院將原判決
    撤銷改判。爰審酌被告前有犯罪前科，所為有妨害環境保護
    及其犯罪動機、手段、所生危害及犯罪後態度等一切情狀，
    量處有期徒刑一年二月，又被告丙○○於本件犯罪時間，係
    在九十六年四月二十四日以前，所犯合於中華民國九十六年
    罪犯減刑條例所定之減刑條件，爰減刑如主文第二項所示之
    刑示懲。
據上論結，應依刑事訴訟法第三百六十八條、第三百六十九條第
一項前段、第三百六十四條、第二百九十九條第一項前段、廢棄
物清理法第四十六條第一項第四款，刑法第十一條前段、第二十
八條、第四十七條，中華民國九十六年罪犯減刑條例第二條第一
項第三款、第七條，判決如主文。
本案經檢察官甲○○到庭執行職務。
中    華    民    國    97    年    9     月    30    日
            刑事第二庭  審判長法  官  李  璋  鵬
                              法  官  胡  忠  文
                              法  官  蕭  錦  鍾
上列正本證明與原本無異。
如不服本判決應於收受本判決後10日內向本院提出上訴書狀，其
未敘述上訴理由者，並得於提起上訴後10日內向本院補提理由書
狀（均須按他造當事人之人數附繕本）「切勿逕送上級法院」。
                              書記官  蕭  訓  慧
中    華    民    國    97    年    9     月    30    日
附錄本案論罪科刑法條全文：
廢棄物清理法第四十六條第一項第四款：
有下列情形之一者，處一年以上五年以下有期徒刑，得併科新臺
幣三百萬元以下罰金：
一、任意棄置有害事業廢棄物。
二、事業負責人或相關人員未依本法規定之方式貯存、清除、處
    理或再利用廢棄物，致污染環境。
三、未經主管機關許可，提供土地回填、堆置廢棄物。
四、未依第四十一條第一項規定領有廢棄物清除、處理許可文件
    ，從事廢棄物貯存、清除、處理，或未依廢棄物清除、處理
    許可文件內容貯存、清除、處理廢棄物。
五、執行機關之人員委託未取得許可文件之業者，清除、處理一
    般廢棄物者；或明知受託人非法清除、處理而仍委託。
六、公民營廢棄物處理機構負責人或相關人員、或執行機關之人
    員未處理廢棄物，開具虛偽證明。
    無許可文件，以經營廢棄物清除、處理為常業者，處三年以
    上十年以下有期徒刑，得併科新臺幣九百萬元以下罰金。


司法院資訊處製作；財團法人民間司法改革基金會備份。
